臺灣高等法院刑事裁定
110年度聲再字第61號
再審聲請人
即受判決人  劉泓德



代  理  人  彭繹豪律師
            呂秋𧽚律師
上列再審聲請人即受判決人因違反證券交易法案件，對於本院10
7年度金上訴字第28號，中華民國108年10月23日第二審確定判決
（第一審案號：臺灣臺北地方法院106度金重訴字第31號，起訴
案號：臺灣臺北地方檢察署106年度偵字第27號、第7632號），
聲請再審，本院裁定如下：      
    主  文
再審之聲請駁回。
    理  由
一、聲請再審意旨略以：受判決人即聲請人劉泓德（下稱聲請人
    ）於上訴第三審理由狀內已明確交代實際負責人是「郭源銘
    」（按本院於民國110年5月10日訊問時，聲請人改稱是「郭
    銘源」，以下以「郭銘源」稱之）而非聲請人之理由，聲請
    人的角色實係提供投資相關知識，聲請人之前也曾提出「郭
    銘源」發獎金予聲請人、張詠清之錄影光碟及截圖照片。另
    聲請人與「郭銘源」於106年11月15日對話之影片，聲請人
    先前遺失無法提供，重新拾得後，提供作為本案聲請再審之
    新證據。該影片新證據中，「郭銘源」除了教導聲請人如何
    陳述可獲得較輕之刑度外，亦說服聲請人不要將其他人供出
    來，得罪所有人，更誘導聲請人誤認自己也是老闆，該影片
    足以證明「郭銘源」非僅聲請人單純之朋友，實係本案權證
    操作背後之實際負責人，原確定判決未對此詳酌調查，不論
    是單獨或與先前證據綜合判斷，足以動搖原確定判決關於聲
    請人為負責人之認定，對於事實之發現及量刑能否輕於原確
    定判決有重大影響，應有開啟再審程序之必要性，爰依刑事
    訴訟法第420條第1項第6款規定聲請再審等語。
二、按再審制度，係為發現確實之事實真相，以實現公平正義，
    而於案件判決確定後，另設之特別救濟管道，重在糾正原確
    定判決事實認定之錯誤，但因亦不能排除某些人可能出於惡
    意或其他目的，利用此方式延宕、纏訟，害及判決安定性，
    因而立有嚴格條件限制，故有罪判決確定後，為受判決人利
    益聲請再審，必其聲請理由合於刑事訴訟法第420條第1項各
    款所定情形之一，始准許之。再按刑事訴訟法第420條第1 
    項第6款關於得為再審之原因規定，雖修正為「因發現新事
    實或新證據，單獨或與先前之證據綜合判斷，足認受有罪判
    決之人應受無罪、免訴、免刑或輕於原判決所認罪名之判決
    者」，並增列第3項：「第一項第六款之新事實或新證據，
    指判決確定前已存在或成立而未及調查斟酌，及判決確定後
    始存在或成立之事實、證據」，但仍須以該所稱的新事實或
    新證據，確實足以動搖原確定判決所認定的犯罪事實，亦即
    學理上所謂的確實性（或明確性、顯著性）要件，必須具備
    ，方能准許再審。若聲請再審之人，所提出或主張的新事實
    、新證據方法或新證明方式，無論單獨或與其他先前卷存的
    證據資料，綜合觀察、判斷，無從在客觀上令人形成足以推
    翻原確定判決所確認的事實，或鬆動其事實認定的重要基礎
    ，亦即於確定判決的結果根本不生影響，無所謂應受無罪、
    免訴、免刑或輕於原判決所認罪名的情形存在，自不能遽行
    准許開啟再審之門，而破壞了判決的安定性。至於聲請再審
    的理由，如僅係對原確定判決認定的事實再行爭辯，或對原
    確定判決採證認事職權的適法行使，任意指摘，或對法院依
    職權取捨證據持相異評價，而原審法院即使審酌上開證據，
    亦無法動搖原確定判決之結果者，亦不符合此條款所定提起
    再審的要件（最高法院106年度台抗字第1035號裁定意旨參
    照）。
三、經查：
  ㈠原確定判決依憑聲請人於審理時之自白，及證人即共犯張詠
    清之供證，證人陳盈君、葉又銘、邱祥鳴等人之證述，以及
    金融監督管理委員會102年4月22日金管證交字第1020013692
    號函暨所附分析意見書與交易數據列印表、財團法人中華民
    國證券櫃臺買賣中心103年7月15日證櫃視字第1031200460號
    暨所附分析意見書、永豐金證券股份有限公司105年2月23日
    永豐金證法令遵循處（105）字第00015號函附資料等證據，
    認定聲請人分別於101年10月至同年11月間（分析期間一）
    及103年1月至同年6月間（分析期間二），與張詠清共同以
    實質掌控之帳戶大量買入欲炒作之W9永豐等權證，再以所掌
    控之帳戶間連續委託買賣而相對成交，逐步抬高或壓低該權
    證價格，並造成各該權證交易活絡之表象，誘使投資人進場
    高價買入，俾利其等出脫各該權證牟取不法利益，因認聲請
    人與張詠清共犯證券交易法第171條第1項第1款之高買低賣
    證券罪（2罪）（原確定判決事實一聲請人犯非法經營證券
    業務罪部分，不在聲請再審範圍內，見本院卷第300頁）。
    復併論並無證據可證除聲請人、張詠清外尚有其他共犯「郭
    源銘」參與本案犯行，或聲請人將操作權證之獲利交與「郭
    源銘」之相關事證，故聲請人辯稱其非主謀者，老闆是「郭
    源銘」云云為不可採，難以作為從輕量刑之理由（原判決第
    25至27頁），核其論斷作用，皆為事實審法院職權之適當行
    使，無悖於經驗法則或論理法則，亦無違法不當之情事。
  ㈡依聲請人所提出上開錄影影片之對話譯文，以及本院勘驗部
    分對話之結果（本院卷第199至233、302至304頁）所示，影
    片中固可聽見有2名男子在對話，但鏡頭並未對著說話男子
    拍攝，難以知悉說話者之身分。聲請人雖稱當時是伊與「實
    際負責人郭銘源」在對話云云，然查，該男子在對話中其實
    未自述身分，亦未表示自己就是指使聲請人操作權證之主導
    犯罪者，甚至，當該男子一度詢問「我問你誰是老闆？」時
    ，聲請人之回答也僅是「會推不完」（見本院卷第302頁勘
    驗結果）。上開對話內容中，雖有談論及「講誰」、「推給
    誰」等情，但聲請人在對話中亦自陳「操作這一點建議，律
    師也就是說直接認」（見本院卷第302頁勘驗結果），可見
    聲請人確有原確定判決所認定操作權證高買低賣之犯行無誤
    ，至於聲請人本案犯行除張詠清外，是否另有其他共犯，均
    不影響其犯證券交易法第171條第1項第1款高買低賣證券之
    罪名，自無得為其無罪、免訴、免刑或輕於原確定判決所認
    罪名之情形。又聲請人聲請調查「郭銘源」相關資料，依前
    述說明，應無必要，附予敘明。 
四、綜上所述，本件聲請人所主張之前揭新證據、新事實，單獨
    或與先前之證據綜合判斷，不足以動搖原有罪確定判決，而
    得為聲請人無罪、免訴、免刑或輕於原確定判決所認罪名，
    核與刑事訴訟法第420條第1項第6款規定之要件不符，本件
    聲請再審為無理由，應予駁回。
據上論斷，應依刑事訴訟法第434條第1項，裁定如主文。
中　　華　　民　　國　　110 　年　　5 　　月　　25　　日
                  刑事第五庭  審判長法　官  王屏夏
                                    法　官  林柏泓
                                    法　官  戴嘉清
以上正本證明與原本無異。
如不服本裁定，應於裁定送達後10日內向本院提出抗告狀。
                                    書記官  高建華
中　　華　　民　　國　　110 　年　　5 　　月　　25　　日